【裁判字號】    97,上易,548
【裁判日期】    970821
【裁判案由】    偽造文書
【裁判全文】
臺灣高等法院高雄分院刑事判決         97年度上易字第548號
上  訴  人
即  被  告  甲○○
上列上訴人因偽造文書案件，不服臺灣高雄地方法院97年度易字
第17號中華民國97年3 月31日第一審判決（起訴案號：臺灣高雄
地方法院檢察署96年度偵字第30751 號），提起上訴，本院判決
如下：
    主  文
上訴駁回。
甲○○緩刑貳年。
    事  實
一、甲○○係址設高雄市鹽埕區○○○路164 之1 號1 樓「恭德
    液化煤氣行」之登記負責人，參與記帳、接聽配送瓦斯、送
    驗瓦斯桶等業務，並與實際負責人即其同居人李鐘豪共同經
    營該煤氣行，其等明知液化石油氣鋼瓶應由合格驗瓶廠檢驗
    ，或委由液化石油氣分裝場代送至合格驗瓶廠檢驗，竟為節
    省驗瓶之費用，明知其於客戶處所回收之2 只瓦斯鋼瓶上（
    容器編號：018552號，檢驗場代號7MC002即北誼興；鋼瓶號
    碼：874923號，製造廠代號福德）鑲釘之合格檢驗卡2 張，
    均係偽造之物，於民國96年6 月間某日，竟夥同李鐘豪、其
    等所雇用員工洪英達（2 人未經檢察官起訴），共同基於行
    使偽造特種文書之犯意，將不詳姓名年籍、自稱陳姓組長之
    成年男子所交付之不實瓦斯鋼瓶合格檢驗卡，指示洪英達將
    該2 張不實檢驗卡各鑲釘於瓦斯鋼瓶，並灌滿瓦斯接續銷售
    予不特定消費者使用而行使之，足以生損害於消防主管單位
    對瓦斯鋼瓶之安全管理、該瓦斯鋼瓶製造廠商福德公司、北
    誼興公司對瓦斯鋼瓶檢驗之正確性，以及該瓦斯鋼瓶用戶。
    嗣於96年6 月15日17時許，高雄市政府消防局鼓山消防分隊
    接獲民眾檢舉，將上開2 只瓦斯鋼瓶上之檢驗卡（共2 張）
    檢送財團法人消費安全中心基金會鑑定，結果確屬偽造，始
    查獲上情。
二、案經高雄市政府警察局鹽埕分局移送臺灣高雄地方法院檢察
    署檢察官偵查起訴。
    理    由
一、證據能力部分：
  (一)就卷附移送機關對李鐘豪偽造液化石油氣容器合格標示訪談
    紀錄、李鐘豪簽署逾期鋼瓶查處清冊、同意書、保管條、恭
    德液化煤氣行營利事業登記證（負責人甲○○）、財團法人
    消費安全中心基金會96年7 月12日鑑定函附鑑定結果表各1
    份等資料，雖屬審判外之書面陳述，惟被告、公訴人均於本
    院審判時就其證據能力表示同意作為證據，本院審酌該等書
    面資料作成之情形均屬正常，並無任何違法或不當之情形，
    且與待證事實具有相當之關聯性，認適當作為證據，依刑事
    訴訟法第159 條之5 第1 項規定，均具有證據能力。
  (二)再卷附之上開鑑定結果表附照片7 紙，係傳達照相當時現場
    情況，而透過照片傳達情形與現場實況在內容上之一致性，
    透過機械之正確性加以保障，即照片並不存在人對現實情形
    之知覺、記憶所經常發生的表現錯誤，是認照片之性質係非
    供述證據，並無傳聞法則之適用，且亦別無證據證明上開蒐
    證照片有經偽造、變造或不法之情形，自有證據能力。
二、訊據被告坦承上開行使偽造瓦斯鋼瓶合格檢驗卡之犯行不諱
    。且查被告上開犯行並據證人李鐘豪、洪英達於原審具結證
    述明確，復有上開移送機關偽造液化石油氣容器合格標示訪
    談紀錄、逾期鋼瓶查處清冊、同意書、保管條等各1 份在卷
    足參。再上開扣案檢驗卡2 張，經財團法人消費安全中心基
    金會實際檢驗鑑定人員證人宋立群到庭證述，確認該檢驗卡
    上之合格標示係屬偽造等情無訛（參原審卷第82頁），足堪
    佐證。綜上所述，被告行使偽造檢驗卡之特種文書，足以生
    損害於公眾及他人，罪證明確，犯行堪以認定，應予依法論
    科。
三、按瓦斯鋼瓶檢驗場所核發合格檢驗卡之目的，在於確保該送
    驗瓦斯鋼瓶於一定期限內鋼瓶結構本身之安全，並表彰鋼瓶
    製造廠商對瓦斯鋼瓶檢驗，及消防主管單位對瓦斯鋼瓶安全
    管理之正確性，自屬刑法第212 條之特種文書無訛。核被告
    甲○○所為，係犯刑法第216 條、第212 條之行使偽造特種
    文書罪。被告與李鐘豪、洪英達、該自稱陳姓組長等人就上
    開犯行，互有犯意聯絡及行為分擔，依刑法第28條規定，應
    論以共同正犯。又被告先後多次行使偽造特種文書犯行，係
    基於同一決意而為之數個舉動，且時間密切相近、所侵害法
    益相同，依一般社會健全之觀念，難以強行分開，要屬接續
    犯之實質上一罪，應予包括一罪之評價。另檢察官起訴書證
    據暨所犯法條欄雖記載被告所犯為行使變造特種文書罪嫌，
    惟起訴書事實欄已記載檢驗卡係屬偽造而持以行使犯行明確
    ，經公訴人於原審審理時更正所犯法條為行使偽造特種文書
    罪，且被告所犯係屬同一法條之罪，無變更法條問題，併予
    敘明。復以被告登記為負責人之恭德煤氣行雖於96年4 月13
    日另被查獲行使變造、偽造特種文書，惟本件被告係於96年
    6 月間某日行使（於同月15日遭查獲），時間有隔，本案顯
    係另行起意為之，自無接續犯問題，合予敘明。
四、原審因依刑法第216 條、第212 條之規定，並審酌被告為節
    省驗瓶費用及時間，貪圖儘速外送瓦斯營業獲利，明知自稱
    陳姓組長之人所交付檢驗卡係屬偽造，仍鑲釘於瓦斯鋼瓶加
    以使用，有害消防主管單位、製造、驗瓶廠商檢驗公信之正
    確性，危及消費者安全之公共利益，行為誠屬不該，惟前無
    受論罪科刑之前科紀錄，及犯罪後之態度等一切情狀，量處
    有期徒刑4 月，並諭知易科罰金之折算標準。並敘明扣案之
    偽造瓦斯鋼瓶檢驗卡2 張，係共犯李鐘豪購買所有，且係其
    與被告、洪英達本件共同犯罪所用之物，依刑法第38條第1
    項第2 款規定，併宣告沒收之，本院認原判決認事用法均無
    違誤，量刑尚稱妥當，被告上訴意旨指摘原判決量刑太重，
    尚非可取，被告上訴為無理由，應予駁回。
五、查被告未曾因故意犯罪，受有期徒刑以上刑之宣告，有台灣
    高等法院被告全國前案紀錄表附卷可稽，本件犯罪情節尚輕
    ，犯後在本院審理中並坦承犯行，本院認被告經此論罪科刑
    之教訓，當知警惕，應無再犯之虞，所宣告之刑，以暫不執
    行為適當，爰併宣告緩刑2年。
據上論斷，應依刑事訴訟法第368 條，刑法第74條第1 項第1 款
，判決如主文。
本案經檢察官孫小玲到庭執行職務。
中    華    民    國    97    年    8     月    21    日
                刑事第一庭  審判長法  官  郭雅美
                                  法  官  張意聰
                                  法  官  莊崑山
以上正本證明與原本無異。
本判決不得上訴。
中    華    民    國    97    年    8     月    21    日
                                  書記官  葉淑華
附錄本件判決論罪科刑法條：
刑法第212條
偽造、變造護照、旅券、免許證、特許證及關於品行、能力服務
或其他相類之證書、介紹書，足以生損害於公眾或他人者，處1
年以下有期徒刑、拘役或300 元以下罰金。
刑法第216條
行使第210 條至第215 條之文書者，依偽造、變造文書或登載不
實事項或使登載不實事項之規定處斷。


司法院資訊處製作；財團法人民間司法改革基金會備份。
